臺灣高等法院刑事裁定
110年度毒抗字第88號
抗  告  人  
即  被  告  林進華



上列抗告人因聲請觀察勒戒案件，不服臺灣新北地方法院中華民
國109年12月21日裁定（109年度毒聲字第744號），提起抗告，
本院裁定如下：
    主  文
抗告駁回。                                              
    理  由
一、原裁定略以：本件抗告人即被告林進華因觀察勒戒案件，經
    本院於109年11月16日以109年度毒聲字第744 號裁定令入勒
    戒處所觀察勒戒（下稱系爭裁定），該裁定正本業於109 年
    11月26日送達於抗告人之住所即新北市○○區○○路0段0巷00號
    4樓，因未獲會晤本人，而由其住所所屬之管理委員會管理
    員代為收受，是該裁定於109年11月26日即生合法送達之效
    力，故其抗告期間應自送達裁定之翌日(即109年11月27日）
    起算5 日，至109年12月1日（星期二）屆滿，惟其遲至109
    年12月3日始具狀向本院提起抗告，有其所提刑事抗告狀上
    所蓋本院之收狀日期戳章可稽，是本件抗告顯已逾期，且無
    從補正，應予駁回等語。
二、抗告意旨略以：雖然抗告人居處之管理員已於109年11月26
    日收受裁定，但抗告人卻於同年月27日才從管理員處收到裁
    定，法律上理應由被裁定人實際收受文書日起算，方能保障
    被裁定人之抗告權利，不然抗告人因管理員疏失而導致超過
    抗告日期，使抗告人之權利受影響，也非法律制定此法之本
    本意。為此，請撤銷原駁回抗告之裁定，而對抗告人原提出
    之抗告為審理等語。
三、本院之判斷：
  ㈠按抗告期間，除有特別規定外，為5 日，自送達裁定後起算
    ；原審法院認為抗告權已經喪失者，應以裁定駁回之。刑事
    訴訟法第406條前段、第408條第1 項前段分別定有明文。次
    按送達於住、居所、事務所或營業所不獲會晤應受送達人者
    ，得將文書付與有辨別事理能力之同居人或受僱人，刑事訴
    訟法第62條準用民事訴訟法第137第1項規定甚明。又受公寓
    大廈管理委員會僱用之管理員，其所服勞務包括為公寓大廈
    住戶接收文件，性質上應屬全體住戶之受僱人。郵政機關之
    郵務士送達文書於住居所、事務所或營業所，不獲會晤應受
    送達人，而將文書付與公寓大廈管理員者，依刑事訴訟法第
    62條準用民事訴訟法第137條第1項之規定，即為合法送達，
    至於該管理員何時將文書轉交應受送達人，對已發生之送達
    效力不受影響。
　㈡查，本件抗告人居處管理委員會所屬之管理員，性質上屬抗
    告人之受僱人，而系爭裁定既於109年11月26日經郵務士送
    達抗告人之上開住所，因未獲會晤抗告人，而由管理員代為
    收受，有抗告人之戶籍查詢資料及原審法院之送達證書在卷
    可憑（見原審卷第73、95頁），此情並為抗告人所承認，合
    於刑事訴訟法第62條準用民事訴訟法第137條第1項所定補充
    送達之程式，則於是日即生合法送達之效力。從而，抗告人
    如對系爭裁定不服，最遲應於109年12月1日（星期二上班日
    ）提出，始屬合法。然其延至109年12月3日始向原審法院提
    出，有其刑事抗告狀上所蓋原審法院之收狀日期戳章可證（
    見原審卷第85頁），顯然已逾抗告之不變期間，其抗告權即
    已喪失，且無從補正，原審因而依刑事訴訟法第408條第1項
    前段規定，裁定駁回其抗告，核無違誤。至於抗告人雖執前
    詞抗告，惟抗告期間係一種不變期間，從合法送達之翌日起
    算，依法不得延展，係屬強制規定，法院亦無權予以延長。
    是抗告人所稱其係於109 年11月27日才從管理員處接獲系爭
    裁定，應從實際上收受日起算抗告期間云云乙節，於法無據
    。
四、綜上所述，本件抗告為無理由，應予駁回。
據上論斷，應依刑事訴訟法第412 條，裁定如主文。
中　　華　　民　　國　　110 　年　　1 　　月　　27　　日
                  刑事第二十二庭審判長法　官  洪于智
                                      法　官  汪怡君
                                      法　官  陳銘壎
以上正本證明與原本無異。
不得再抗告。
                                      書記官  吳思葦
中　　華　　民　　國　　110 　年　　1 　　月　　27　　日